【裁判字號】    97,上更(一),220
【裁判日期】    980123
【裁判案由】    違反毒品危害防制條例
【裁判全文】
臺灣高等法院高雄分院刑事判決     97年度上更(一)字第220號
上  訴  人
即  被  告  甲○○
選任辯護人  蘇精哲律師
            王建元律師
上列上訴人因違反毒品危害防制條例案件，不服臺灣高雄地方法
院94年度訴字第589號中華民國94年9 月27日第一審判決（起訴
案號：臺灣高雄地方法院檢察署94年度偵字第3574號），提起上
訴，判決後經最高法院發回更審，本院判決如下：
    主  文
原判決撤銷。
甲○○意圖販賣而持有第一級毒品，累犯，處有期徒刑拾年貳月
。扣案之第一級毒品海洛因參拾肆包（合計驗後淨重參拾陸點柒
參公克，包含殘留第一級毒品海洛因之包裝夾鍊袋參拾肆只）、
第二級毒品甲基安非他命貳大包、貳拾玖小包（合計驗後毛重玖
拾肆點參公克，包含殘留第二級毒品甲基安非他命之包裝夾鍊袋
參拾壹只），均沒收銷燬之。扣案標示SOLOPS50之電子磅秤壹台
、空夾鍊袋貳拾壹大袋，均沒收。
    事  實
一、甲○○前於民國84年間因違反麻醉藥品管理條例案件，經臺
    灣高雄地方法院判處有期徒刑6 年，並經本院駁回上訴確定
    ，於88年11月5 日縮短刑期假釋出監，假釋期間付保護管束
    ，92年12月27日假釋期滿未經撤銷假釋，未執行之刑以執行
    完畢論。甲○○平日即有施用第一級毒品海洛因及第二級毒
    品甲基安非他命之習慣，且其明知海洛因、甲基安非他命分
    屬毒品危害防制條例第2 條第2 項第1 款、第2 款所列第一
    級及第二級毒品，不得意圖販賣而持有，竟仍於93年11月1
    日下午5 時許，在高雄市○○區○○路64號住處，向某不詳
    姓名年籍成年男子，同時以新台幣（下同）17萬元之價格購
    入第一級毒品海洛因一批（淨重略多於36.73 公克），及以
    2 萬6 千元之價格購入第二級毒品甲基安非他命一批（毛重
    略多於94.3公克，起訴書誤載為安非他命），原欲供己施用
    。嗣於94年1 月上旬，竟另行萌生販賣上開海洛因及甲基安
    非他命以牟利之意圖，以其所有之電子磅秤及夾鍊袋，將施
    用後所餘上開海洛因分裝為34包（合計驗後淨重36.73 公克
    ，純度21.68%，純質淨重7.96公克，包含夾鍊袋34只均殘留
    有第一級毒品海洛因），將施用後所餘上開甲基安非他命分
    裝為2 大包及29小包（合計驗前毛重94.4公克、驗後毛重94
    .3 公 克，包含夾鍊袋31只均殘留有第二級毒品甲基安非他
    命），並藏放於其位於高雄市○○區○○路64號之住處，伺
    機販賣牟利。
二、嗣於94年2 月2 日上午11時30分許，經警持搜索票至上開處
    所搜索，並在甲○○房間內查獲第一級毒品海洛因34包（合
    計驗後淨重36.73 公克，純度21.68%，純質淨重7. 96 公克
    ，包含殘留第一級毒品海洛因之包裝夾鍊袋34只）、第二級
    毒品甲基安非他命2 大包及29小包（合計驗前毛重94.4公克
    、驗後毛重94.3公克，包含殘留第二級毒品甲基安非他命之
    包裝夾鍊袋31只），甲○○所有供其意圖販賣而持有第一、
    二級毒品所用之電子磅秤1 台，甲○○所有供其意圖販賣而
    持有第一、二級毒品預備之用之空夾鍊袋21大包，及與本案
    犯行無關之行動電話13支、對講機2 台、玻璃吸食器32支、
    吸管10支、瓶子2 個、故障電子磅秤3 台、現金4 萬3 千元
    。
三、案經高雄市政府警察局左營分局移送台灣高雄地方法院檢察
    署檢察官偵查起訴。
    理  由
壹、證據能力方面
一、被告甲○○及其辯護人爭執行政院衛生署管制藥品管理局93
    年10月1 日管檢字第0930009353號函之證據能力。經查，觀
    諸上開函文內容，認其性質係屬官方之函釋資料，為公務員
    職務上依其職權所製作之文書，參諸刑事訴訟法第159 條之
    4 規定之立法理由，認其係屬該條第3 款所規定之特信性文
    書，具有證據能力。
二、本案其餘證據之證據能力：
    按傳聞法則之重要理論依據，在於傳聞證據未經當事人之反
    對詰問予以核實，乃予排斥，惟若當事人已放棄對原供述人
    之反對詰問權，於法院審判時表明同意該等傳聞證據可作為
    證據，基於證據資料愈豐富，愈有助於真實發現之理念，並
    貫徹刑事訴訟法修法加重當事人進行主義之精神，確認當事
    人對於證據能力有處分權之制度，傳聞證據經當事人同意作
    為證據，法院認為適當者，亦得為證據。另當事人於調查證
    據時，對於傳聞證據表示「沒有意見」、「對於證據調查無
    意見」，而未於言詞辯論終結前聲明異議，應視為已有將該
    等傳聞證據採為證據之同意，此刑事訴訟法第159 條之5 定
    有明文。檢察官、被告及辯護人於本院準備程序時已表示對
    於全案卷證其餘傳聞證據之證據能力均無意見，且同意作為
    本案之證據（見本院更一卷第40頁），依刑事訴訟法第159
    條之5 之規定，檢察官、被告及辯護人已同意本案其餘傳聞
    證據均有證據能力，本院斟酌該等證據並非非法取得，亦無
    證明力明顯過低之情形，是該等證據，均得採為證據。
貳、實體部分
一、訊據上訴人即被告甲○○（下稱被告）就在其位於高雄市○
    ○區○○路64號之住處，為警查獲其所有之海洛因34包、甲
    基安非他命2大包、29小包、電子磅秤1台及空夾鍊袋21大包
    之事實，並不否認，惟矢口否認有意圖販賣而持有毒品之犯
    行，辯稱：扣案之毒品都是供伊自己施用，並非用來販賣，
    因為一次買多一點比較便宜，所以才會購買比較多量之毒品
    云云。經查：
  (一)本件扣案疑似海洛因之粉末34包，經送法務部調查局檢驗結
    果，確認均含第一級毒品海洛因成分（合計驗後淨重36.73
    公克，純度21.68%，純質淨重7.96公克），有該局94年4 月
    8 日調科壹字第220019434 號鑑定通知書1 份在卷可稽（見
    原審卷第79頁）；而扣案疑似甲基安非他命之晶體經送高雄
    醫學大學附設中和紀念醫院檢驗結果，確認均為第二級毒品
    甲基安非他命（合計驗前毛重94.4公克、驗後毛重94.3公克
    ），亦有該院94年3 月29日編號0000-0 00 號檢驗被告1 份
    附卷可按（見原審卷第65頁），足認本件員警於被告住處查
    獲之毒品確係第一級毒品海洛因及第二級毒品甲基安非他命
    無訛。
  (二)關於被告購買毒品海洛因及甲基安非他命之時間、地點、價
    錢及對象，被告於警詢、偵查、原審羈押訊問、原審審理、
    本院上訴審及本院更一審時所述情節均不相同，茲分別析述
    如次：
  1.被告於94年2 月2 日警詢中供稱：我遭查獲的海洛因及（甲
    基）安非他命，是93年11月1 日約17、18時許，一年約33至
    35歲之不知姓名男子，在我住處賣給我的，海洛因我向他購
    買17萬元，（甲基）安非他命則購買2 萬6 千元等語（見警
    卷第5 頁）。
  2.被告於94年2 月2 日偵查中供稱：扣案之毒品我是跟一個人
    買的，不記得名字了（見偵卷第5 頁）；於94 年2月17日偵
    查中供稱：海洛因及（甲基）安非他命我都是向「清仔」買
    的，花了17萬多元等語（見偵卷第25頁）。
  3.被告於94年2 月2 日原審羈押訊問時供稱：扣案的海洛因及
    （甲基）安非他命我是在1 個月前向人家購買的，名字我不
    記得了，他是到我家賣給我，我向他購買海洛因17萬元，（
    甲基）安非他命2 萬6 千元（見原審聲羈卷第6 至7頁） ，
    嗣又陳稱：我是向綽號「生仔」的人購買毒品的等語（見原
    審聲羈卷第8 頁）。
  4.被告於94年3 月1 日原審移審訊問時供稱：被查獲的毒品是
    在94年1 月初晚上向「清仔」買的，他打電話給我後，我說
    要買，他當天就拿來給我了，我是以17萬元買一兩海洛因，
    以2 萬元買一兩多（甲基）安非他命等語（見原審卷第18至
    21頁）。
  5.被告於94年9 月13日原審審理時供稱：海洛因是查獲前1 個
    禮拜才買的，是在鳳山大東醫院對面向「清仔」以17萬元買
    的，（甲基）安非他命是查獲前約10天，在大東醫院向「清
    仔」以2 萬5 千元左右買的等語（見原審卷第131 至132 頁
    ）。
  6.被告於94年12月13日、94年12月27日本院上訴審審理時供稱
    ：我於94年1 月中旬某日，在鳳山市大東醫院附近，以2 萬
    5 千元向「清仔」購得甲基安非他命一批，再於94年1 月下
    旬某日，在鳳山市大東醫院附近，以17萬元向「清仔」購得
    海洛因一批等語（見本院上訴卷第60至61頁、第98至99頁）
    。
  7.被告於98年1 月9 日本院更一審審理時供稱：我於94年1 月
    中旬某日，同時在鳳山市大東醫院附近，向「清仔」以2 萬
    5 千元購得甲基安非他命1 批，及以17萬元購得海洛因1 批
    等語（見本院更一卷第75頁反面至76頁）。
  8.本院審酌警方係於94年2 月2 日上午11時30分許，持搜索票
    至高雄市○○區○○路64號被告住處搜索，至同日12時30分
    許結束搜索，此有高雄市政府警察局左營分局搜索扣押筆錄
    1 份在卷可稽（見警卷第11至13頁），而被告係於同日下午
    2 時30分許即製作警詢筆錄，距離搜索結束時間僅2 小時，
    製作警詢筆錄時，亦有辯護人王建元律師陪同在場，且被告
    於警詢時供陳購買毒品之時間、地點、價錢及對象均甚明確
    及特定，足認被告於94年2 月2 日警詢中供稱：我遭查獲的
    海洛因及（甲基）安非他命，是93年11月1 日約17、18時許
    ，一年約33至35歲之不知姓名男子，在我住處賣給我的，海
    洛因我向他購買17萬元，（甲基）安非他命則購買2 萬6 千
    元等語，與事實相符而可採信。
  (三)被告迭於警詢、偵查、原審及本院審理時，均自承其有施用
    毒品海洛因及甲基安非他命之習慣；而被告於94年2 月2 日
    經警查獲時採尿送驗結果，呈現嗎啡（海洛因之代謝物）及
    甲基安非他命陽性反應乙節，有高雄市立凱旋醫院94年3 月
    1 日轉碼編號00000000號濫用藥物尿液檢驗報告1 份在卷可
    稽（見原審卷第35頁）；且被告確曾於94年2 月2 日經警查
    獲後，因施用第一級毒品海洛因及第二級毒品甲基安非他命
    ，經原審法院裁定觀察勒戒及強制戒治等情，有臺灣高等法
    院被告前案紀錄表及被告執行觀察勒戒、強制戒治相關資料
    各1 份附卷可憑（見本院更一卷第18至22頁、第48至51頁、
    第55至59頁）；參以本案亦查無其他積極證據證明被告於93
    年11月1 日購入第一級毒品海洛因及第二級毒品甲基安非他
    命之時，即有販賣毒品營利之意圖。職是，足認被告於93年
    11月1 日購入第一級毒品海洛因及第二級毒品甲基安非他命
    之時，僅係欲供己施用，嗣後依後述理由，始另萌生販賣毒
    品海洛因及甲基安非他命營利之意圖，甚為明灼；益徵被告
    於93年11月1 日所購入之第一級毒品海洛因及第二級毒品甲
    基安非他命，數量自較遭警查扣之海洛因及甲基安非他命略
    多，始符常情。
  (四)被告固陳稱其有施用海洛因及甲基安非他命之習慣，且有相
    當程度之毒癮，其係將海洛因摻入香菸內吸食，每日施用8
    次，總計約施用1.2 公克，甲基安非他命則係每日施用4 、
    5 次，總計約施用1 錢，是其所購入之海洛因及甲基安非他
    命均係為己施用，並無販賣之意圖云云。惟查：
  1.正常人之海洛因一般劑量為每4 小時施用5 至10毫克，其最
    低致死劑量（亦即若單次使用超過此劑量即有致命之可能性
    ）為200 毫克，而甲基安非他命之每日正常使用劑量從2.5
    至25毫克之間，其最低致死劑量為1 公克，此有行政院衛生
    署管制藥品管理局93年10月1 日管檢字第0930009353號函1
    份在卷可按（見原審卷第84頁）。
  2.再長期使用藥物者會逐漸增大劑量，而對藥物產生依賴性，
    一旦終止使用藥物，就會有戒斷症狀發生，亦即會產生渴求
    藥物、不安、流淚、惡寒、冷顫、抽筋等症狀；而耐藥性（
    即長期使用藥物，導致須逐漸增大劑量，以達成主觀上之相
    同效果）固會因施用者施用期間長短、個人體質差異而有不
    同，惟被告於偵查中曾供稱：「（檢察官問：你收押這段期
    間有無藥癮？）沒有，我不會想吸食」等語（見查卷第26頁
    ）；且被告於強制戒治期間，其調適期處遇成績、心理輔導
    期處遇成績、社會適應期處遇成績經評估結果均合格，其於
    95年7 月20日、95年10月20日、95年12月21日尿液檢驗結果
    亦均呈現毒品陰性反應等情，有臺灣高雄戒治所97年12月17
    日高戒所行字第0971100009號函檢附受戒治人調適期處遇成
    績評估表、心理輔導期處遇成績評估表、社會適應期處遇成
    績評估表在卷可稽（見本院更一卷第55至59頁）。足見被告
    之毒癮並未甚深，是其耐藥性亦非甚高，尚難認其每日施用
    毒品之數量，有達上開函文所示最低致死劑量之程度，是其
    陳稱每日施用海洛因1.2 公克（即1200毫克）、施用甲基安
    非他命1 錢（即約3750毫克）云云，洵與常情及事實不相符
    合，而不足採取。
  3.縱被告確有施用海洛因及甲基安非他命之習慣，然依上開正
    常人施用海洛因及甲基安非他命之一般劑量（以較高量計算
    ，亦即海洛因如每4 小時施用10毫克，每日施用60毫克，甲
    基安非他命則每日施用25毫克）而言，本件扣案之海洛因（
    合計純質淨重約7,960 毫克）可供被告施用4 個多月，扣案
    之甲基安非他命（合計重約94,300毫克）則可供其施用約10
    年之久。職是，本件扣案之毒品顯已超過一般施用毒品者所
    持有之正常使用量，甚為明顯。
  4.再扣案之電子磅秤固有4 台，惟經原審勘驗結果，其中僅有
    1 台標示SOLOPS50之電子磅秤可以使用（見原審卷第60至61
    頁，原審94年3 月23日勘驗筆錄）；被告亦不否認本件查獲
    之毒品海洛因及甲基安非他命，係其以上開己有之電子磅秤
    與夾鍊袋予以分裝為小袋（見原審卷第132 、134 頁）。惟
    本件公訴人並未提出任何積極證據，證明被告係基於營利之
    意圖而販入上開海洛因及甲基安非他命，而本院就此點亦查
    無其他證據可資證明；參以被告確有施用海洛因及甲基安非
    他命之習慣，已如上述；佐以被告供承：其購入海洛因及甲
    基安非他命時，有幾包係以1 錢之數量包裝等語（見原審卷
    第13 2頁），益徵被告購入毒品海洛因及甲基安非他命之初
    ，確係為供自己施用而購入，而非基於販賣營利之意圖而購
    入。惟徵諸本件扣案之海洛因及甲基安非他命，已逾一般施
    用毒品者少量持有之常態，復有上開可供秤量毒品重量之電
    子磅秤1 台及可供分裝毒品、數量高達21大包之空夾鍊袋扣
    案可佐，且被告亦坦承其於購入毒品後又再自行分裝為小包
    ，此均有助於販售之便利等情，足認被告於購得毒品海洛因
    及甲基安非他命之後，顯有萌生販賣毒品海洛因及安非他命
    ，資以賺取買賣差價牟利之意圖，始將之分裝為小包，進而
    伺機出售，亦甚明確。
  (五)本案查獲緣起，係秘密證人於94年1 月10日向高雄市政府警
    察局左營分局檢舉，有一名年約50歲綽號「茂仔」之男子，
    平日駕駛車牌號碼EL-4036 號自小客車販賣毒品，經警方查
    閱車牌號碼EL-4036 號自小客車之所有人為唐鄭玉英，其配
    偶即被告甲○○有多項毒品前科，經警方前往被告住所實地
    勘察，發現該處所為老舊5 樓公寓，側面查訪鄰居均稱被告
    並無工作，經濟來源不詳，時常有陌生男子前來，出入份子
    複雜，乃檢具偵查報告、個人戶籍資料查詢結果、前科紀錄
    表、口卡照片、勘察照片及現場位置圖等資料，向原審法院
    聲請搜索票，嗣於94年2 月2 日上午11時30分許，經警持搜
    索票至高雄市○○區○○路64號被告住處搜索，在被告房間
    內查獲第一級毒品海洛因34包（合計淨重36.73 公克）、第
    二級毒品甲基安非他命2 大包及29小包（合計驗前毛重94.4
    公克、驗後毛重94.3公克）、電子磅秤1 台、空夾鍊袋21大
    包、行動電話13支、對講機2 台、玻璃吸食器32支、吸管10
    支、瓶子2 個、故障電子磅秤3 台及現金4 萬3 千元等情，
    有臺灣高雄地方法院檢察署94年警聲搜字第446 號偵查卷宗
    影本1 份在卷可稽。而被告自承其係於93年11月1 日下午5
    時許，在高雄市○○區○○路64號住處，向某不詳姓名年籍
    成年男子，同時以17萬元之價格購入第一級毒品海洛因一批
    ，及以2 萬6 千元之價格購入第二級毒品甲基安非他命一批
    乙節，已如上述；參以被告確有施用毒品海洛因及甲基安非
    他命之習慣，且被告於94年2 月2 日經警查獲時採尿送驗結
    果，呈現嗎啡（海洛因之代謝物）及甲基安非他命陽性反應
    ，嗣經原審法院裁定觀察勒戒及強制戒治，且本案並查無其
    他積極證據證明被告於93年11月1日 購入海洛因及甲基安非
    他命之時，即有販賣毒品營利之意圖，惟本件扣案之海洛因
    及甲基安非他命，已逾一般施用毒品者少量持有之常態，復
    有電子磅秤1 台及可供分裝毒品、數量高達21大包之夾鍊袋
    扣案，且被告亦坦承其於購入毒品後又再自行分裝為小包等
    情，亦如上述。益徵被告於93年11月1 日購入海洛因及甲基
    安非他命之時，僅係欲供己施用，嗣後始另萌生販賣毒品海
    洛因及甲基安非他命營利之意圖，洵堪認定。
  (六)至證人林瑞勇於原審審理中證述：被告曾於92年10、11月間
    向其借款50萬元等語（見原審卷第111 至118 頁）；另證人
    即被告之女唐淑玲亦於原審審理中證述：其曾於被告遭警查
    獲前一日晚間，交付4 萬5 千元款項與被告等語（見原審卷
    第120 頁）；惟縱上開證述為真，亦難認與本件被告意圖販
    賣而持有海洛因、甲基安非他命之行為，有何關連性。再證
    人即被告之配偶唐鄭玉英於原審審理中證稱：被告係因曾於
    91年間，於住處外遭數名青少年圍毆，始於住處外裝設監視
    器等語（見原審卷第123 至124 頁），惟被告是基於何種原
    因而於住處外裝設監視器，亦與其上開犯行無涉，尚難據此
    而為有利於被告之認定。
  (七)綜上所述，被告上開所辯均係事後圖飾卸責之詞，不足採信
    ，本件事證已臻明確，被告意圖販賣而持有第一級毒品海洛
    因及第二級毒品甲基安非他命之犯行均堪認定。
二、新舊法之比較適用：
    被告行為後，刑法業於94年2月2日修正公布部分條文，並於
    95年7月1日施行。依修正後刑法第2條第1項規定「行為後法
    律有變更者，適用行為時之法律。但行為後之法律有利於行
    為人者，適用最有利於行為人之法律」，此條規定與刑法第
    1 條罪刑法定主義契合，係規範行為後法律變更所生新舊法
    律比較適用之準據，是刑法第2 條本身雖經修正，尚無比較
    新舊法之問題，應一律適用裁判時之現行刑法第2 條，以決
    定適用之刑罰法律，先予敘明。又本次修正涵蓋之範圍甚廣
    ，故比較新舊法時，應就罪刑有關之共犯、牽連犯、連續犯
    、有無累犯加重、自首減輕暨其他法定加減原因與加減例等
    一切情形，綜其全部罪刑之結果而為比較，有最高法院95年
    5月23日95年度第8次刑庭會議決議可資參照。茲就本案有關
    之新舊法比較部分，臚列如下：
  (一)被告行為後，刑法第33條第5款關於罰金刑之規定業經修正
    ，修正前刑法第33條第5款規定：「罰金：1元（銀元）以上
    」，並依現行法規所定貨幣單位折算新臺幣條例規定，以銀
    元1元折算新臺幣3元，修正後刑法第33條第5款則規定：「
    罰金：新臺幣1000元以上，以百元計算之」，惟修正後刑法
    第33條第5 款所定罰金刑最低數額，較之修正前提高，自以
    修正前刑法第33條第5款規定較有利於被告。
  (二)關於罰金刑之加重，依修正後刑法第67條規定，其最高度及
    最低度同加重之，惟依修正前刑法第68條所定，僅加重其最
    高度，比較結果，以舊法較有利於被告。
  (三)被告行為後，94年1月7日修正公布之刑法，自95年7月1日施
    行，刑法第55條關於想像競合犯之規定，增訂「但不得科以
    較輕罪名所定最輕本刑以下之刑」之但書規定，惟此僅係科
    刑之限制，為法理之明文化，非屬法律之變更，即無法律修
    正比較適用之問題（最高法院95年5月23日95年第8次刑事庭
    會議決議參照）。
  (四)按「依本院95年度第8 次及95年度第21次刑事庭會議決議意
    旨，甲受有期徒刑之執行完畢，於5年內之95年1月間故意再
    犯有期徒刑以上之罪，無論依修正前刑法第47條或修正後第
    47條第1 項之規定均構成累犯，即無有利或不利之情形，於
    刑法修正施行後法院為裁判時，無庸為新、舊法之比較。個
    案如有其他應依刑法第2 條第1 項之規定為新、舊法之比較
    情形時，依綜其全部罪刑之結果而為比較後，整體適用法律
    」（最高法院97年4 月22日97年度第2 次刑事庭會議決議參
    照）。本案被告前於84年間因違反麻醉藥品管理條例案件，
    經臺灣高雄地方法院判處有期徒刑6 年，並經本院駁回上訴
    確定，於88年11月5 日縮短刑期假釋出監，假釋期間付保護
    管束，92年12月27日假釋期滿未經撤銷假釋，未執行之刑以
    執行完畢論，嗣於有期徒刑執行完畢後5年內之94年1月間故
    意再犯有期徒刑以上之本罪，無論依修正前刑法第47條或修
    正後第47條第1 項之規定均構成累犯，即無有利或不利之情
    形，於刑法修正施行後本院為裁判時，自無庸為新、舊法之
    比較，惟仍應就本案其他應依刑法第2條第1項為新、舊法比
    較適用之結果，整體適用法律。
  (五)沒收為從刑，因附屬於主刑，自應依主刑所適用之法律宣告
    之，無庸另為新舊法規定之比較（最高法院97年度台上字第
    727號判決意旨參照）。
  (六)綜合上述各條文修正前、後之比較，以被告行為時即95年7
    月1 日修正施行前之刑法，較有利於被告，自應依修正後刑
    法第2 條第1 項前段規定，適用修正前刑法之相關規定予以
    論處。
三、按販賣毒品罪，係行為人以營利之意圖，而將毒品購入或賣
    出，有一於此，其犯罪即屬完成，不必二者兼備，此與意圖
    販賣而持有毒品罪，係指行為人以意圖販賣營利以外之原因
    而持有毒品，其後始起意營利販賣者（例如因為他人之贈與
    或寄藏而持有，嗣後始起意為販賣者而言），並不相同（最
    高法院92年度台上字第67號判決意旨參照）。被告原為供己
    施用而同時購入第一級毒品海洛因及第二級毒品甲基安非他
    命，嗣始變易供己施用為販賣牟利之意思，而將海洛因分裝
    成34包，將甲基安非他命分裝2 大包及29小包，伺機販售他
    人牟利，是被告所為，係犯毒品危害防制條例第5 條第1 項
    、第2 項之意圖販賣而持有第一級、第二級毒品罪。被告基
    於販賣之意圖，同時、同地持有第一、二級毒品，係以一行
    為同時觸犯意圖販賣而持有第一級、第二級毒品2 罪名，為
    想像競合犯，爰依刑法第55條之規定，從一重之毒品危害防
    制條例第5 條第1 項意圖販賣而持有第一級毒品罪論處。被
    告前於84年間因違反麻醉藥品管理條例案件，經臺灣高雄地
    方法院判處有期徒刑6 年，並經本院駁回上訴確定，於88年
    11月5 日縮短刑期假釋出監，假釋期間付保護管束，92年12
    月27日假釋期滿未經撤銷假釋，未執行之刑以執行完畢論等
    情，有臺灣高等法院被告前案紀錄表1 份附卷足憑，是其前
    受有期徒刑執行完畢後，5 年內故意再犯有期徒刑以上之本
    罪，為累犯，爰依修正前刑法第47條規定論以累犯，並就所
    犯意圖販賣而持有第一級毒品罪之有期徒刑及罰金刑部分加
    重其刑，至於法定刑為無期徒刑部分，依刑法第65條第1 項
    規定不得加重。
四、原審據以論處被告罪刑，固非無見。惟查：(一)本件被告係於
    93年11月1 日下午5 時許，在高雄市○○區○○路64號住處
    ，向某不詳姓名年籍成年男子，同時以17萬元之價格購入第
    一級毒品海洛因一批，及以2 萬6 千元之價格購入第二級毒
    品甲基安非他命一批，原欲供己施用，嗣於94 年1月上旬，
    始另行萌生販賣上開海洛因及甲基安非他命以牟利之意圖，
    以其所有之電子磅秤及夾鍊袋，將上開甲基安非他命分裝為
    2 大包及29小包，將上開海洛因分裝為34包，並藏放於其位
    於高雄市○○區○○路64號之住處，伺機販賣。原判決認「
    被告於94年1 月中旬某日，在高雄縣鳳山市大東醫院附近，
    以2 萬5 千元之價格，向綽號「清仔」之不詳姓名年籍成年
    男子購得甲基安非他命一批，再於94年1 月下旬某日，同於
    高雄縣鳳山市大東醫院附近，以17萬元之價格，向「清仔」
    購得海洛因一批，原為供己施用，詎嗣竟另行萌生販賣上開
    海洛因及甲基安非他命以牟利之意圖，以其原所有之電子磅
    秤及夾鍊袋，將上開甲基安非他命分裝為29包，將上開海洛
    因分裝為34包，並藏放於其位於高雄市○○區○○路64號之
    住處，伺機販賣」，其事實之認定尚有未合。(二)刑法第65條
    第1 項規定無期徒刑不得加重，是被告雖構成累犯，然僅就
    其所犯毒品危害防制條例第5 條第1 項意圖販賣而持有第一
    級毒品罪之有期徒刑及罰金刑部分加重其刑，至於法定刑為
    無期徒刑部分則不得加重。乃原判決僅泛稱被告為累犯，應
    依（修正前）刑法第47條之規定加重其刑（見原判決第5 頁
    ），未將法定刑為無期徒刑部分排除在外，亦有疏誤。(三)按
    毒品危害防制條例第18條第1 項前段規定「查獲之毒品及專
    供製造或施用毒品之器具，不問屬於犯人與否，均沒收銷毀
    之」，乃刑法第38條第1 項第1 款之特別規定。至於所稱「
    查獲」之毒品，則係指經有罪判決書事實欄認定與被告犯罪
    事實有關之毒品而言，並不以經扣押者為必要，倘未能證明
    該毒品業已滅失，即應依上開特別規定，諭知沒收並銷燬之
    （最高法院96年度台上字第6608號判決意旨參照）。又法務
    部調查局鑑定毒品海洛因，一般係以傾倒之方式，將包裝袋
    內之海洛因倒出與包裝袋分離而稱重，必要時亦會輔以刮杓
    刮取袋內粉末，然無論依上述何種方法分離，包裝袋內均會
    有極微量海洛因殘留；檢驗結果「空包裝重○○公克」，係
    指依上述方式將包裝袋內海洛因與包裝袋分離後所得到之包
    裝重，惟如前所述，包裝袋內有海洛因殘留等情，業經法務
    部調查局以93年3 月19日調科壹字第09300113060 號函釋在
    案（見本院更一卷第90頁）。另甲基安非他命之秤重，係以
    物理性的抖動包裝袋至肉眼觀察無晶體留存所秤之重量，抖
    下之晶體秤重為「驗前淨重」，剩餘之包裝袋重量為「包裝
    袋重」，剩餘之包裝袋如以溶劑加入包裝袋內清洗，溶洗出
    之液體，仍可檢出甲基安非他命等情，亦經高雄醫學大學附
    設中和紀念醫院以93年4 月22日報告編號0000-000號檢驗報
    告函釋明確（見本院更一卷第90頁）。足認裝盛海洛因及甲
    基安非他命之包裝袋，經以「倒出」、「刮取」或「抖動」
    之方式，將海洛因及甲基安非他命與包裝袋分離秤重檢驗後
    ，所餘之包裝袋內仍會有海洛因及甲基安非他命殘留，甚為
    明灼。本件裝盛第一級毒品海洛因之夾鍊袋計34只，裝盛第
    二級毒品甲基安非他命之夾鍊袋計31只，其夾鍊袋內均會有
    海洛因及甲基安非他命殘留，無法析離，自應將殘留海洛因
    及甲基安非他命之夾鍊袋視為毒品，併予宣告沒收銷燬。乃
    原判決未將殘留第一級毒品海洛因之夾鍊袋34只、殘留第二
    級毒品甲基安非他命之夾鍊袋31只視為毒品而併予宣告沒收
    銷燬，亦有未恰。(四)扣案之空夾鍊袋21大包，係被告所有供
    其意圖販賣而持有第一、二級毒品預備之用之物，應依刑法
    第38條第1 項第2 款宣告沒收，乃原判決認係被告所有供其
    實施意圖販賣而持有第一、二級毒品犯罪所用之物，而依毒
    品危害防制條例第19條第1 項前段宣告沒收，亦有未當。被
    告上訴意旨否認犯罪，指摘原判決不當，雖無理由，惟原判
    決既有前開可議之處，仍屬無可維持，自應由本院將原判決
    撤銷改判。
五、審酌被告曾因施用毒品海洛因、甲基安非他命經法院裁定觀
    察勒戒及強制戒治，其不僅自身耽溺於毒品，更萌生販賣毒
    品海洛因、甲基安非他命營利之意圖，欲伺機販售牟利，罔
    顧毒品會戕害施用者身心健康，並對於社會治安造成潛在之
    危害，及其犯後否認犯行，惟態度尚稱良好等一切情狀，爰
    量處如主文第2 項所示之刑，以資懲儆。扣案之第一級毒品
    海洛因34包（合計驗後淨重36.73 公克，包含殘留第一級毒
    品海洛因之包裝夾鍊袋34只），均屬第一級毒品；扣案之第
    二級毒品甲基安非他命2 大包、29小包（合計驗後毛重94.3
    公克，包含殘留第二級毒品甲基安非他命之包裝夾鍊袋31只
    ），均屬第二級毒品，爰均依毒品危害防制條例第18條第1
    項前段之規定宣告沒收銷燬；至鑑驗耗用之毒品海洛因及甲
    基安非他命既已滅失，自無庸宣告沒收銷燬。扣案標示SOLO
    PS50之電子磅秤1 台，係被告所有供其意圖販賣而持有第一
    、二級毒品所用之物，爰依毒品危害防制條例第19條第1 項
    之規定宣告沒收。扣案之空夾鍊袋21大袋，係被告所有供其
    意圖販賣而持有第一、二級毒品預備之用之物，爰依修正前
    刑法第38條第1 項第2 款之規定宣告沒收。至扣案之玻璃吸
    食器32支、吸管10支、瓶子2 個、故障電子磅秤3 台、行動
    電話13支中之11支、現金4 萬3 千元中之1 萬3 千元，被告
    雖坦承係其所有，然此或係被告施用毒品所用之物，或難認
    與被告之本案犯行有所關涉，自無從為沒收之諭知；另扣案
    之對講機2 台、另2 支行動電話及現金3 萬元，則分別為被
    告之親友所有，亦據被告供述甚明，既非被告所有之物，又
    與被告上開犯行無關，亦不得宣告沒收，併予敘明。
據上論結，應依刑事訴訟法第369 條第1 項前段、第364 條、第
299條第1項前段，毒品危害防制條例第5 條第1項、第2項、第18
條第1 項前段、第19條第1 項，刑法第2 條第1 項、第11條、第
55條，修正前刑法第47條、第38條第1 項第2 款，判決如主文。
本案經檢察官陳國全到庭執行職務。
中    華    民    國    98    年    1     月    23    日
                  刑事第七庭    審判長法  官 莊飛宗
                                      法  官 陳明富
                                      法  官 孫啟強
以上正本證明與原本無異。
如不服本判決應於收受本判決後10日內向本院提出上訴書狀，其
未敘述上訴理由者，並得於提起上訴後10日內向本院補提理由書
狀（均須按他造當事人之人數附繕本）「切勿逕送上級法院」。
中    華    民    國    98    年    1     月    23    日
                                      書記官 黃富美
附錄本判決論罪科刑法條：
毒品危害防制條例第5條第1項、第2項：
意圖販賣而持有第一級毒品者，處無期徒刑或10年以上有期徒刑
，得併科新臺幣 7 百萬元以下罰金。
意圖販賣而持有第二級毒品者，處5 年以上有期徒刑，得併科新
臺幣 5 百萬元以下罰金。


司法院資訊處製作；財團法人民間司法改革基金會備份。
